臺灣高雄地方法院刑事判決　　　　　　　　　　　　九十一年度訴字第一四七號
　　公　訴　人　臺灣高雄地方法院檢察署檢察官
　　被　　　告　甲○○
右列被告因違反選舉罷免法案件，經檢察官聲請簡易判決（九十年度選偵字第七八號
），本院高雄簡易庭認不宜以簡易判決處刑（九十一年雄檢字第八十七號），改依通
常程序審理，本院判決如左：
    主  文
甲○○共同預備對有投票權之人交付賄賂，而約其投票權為一定之行使，處有期徒刑
肆月，如易科罰金，以參佰元折算壹日，褫奪公權壹年，預備交付之賄款參萬參仟伍
佰元沒收之，如全部或一部不能沒收時，追徵其價額。又有投票權之人，收受賄賂，
而許以其投票權為一定之行使，處有期徒刑肆月，如易科罰金，以參佰元折算壹日，
褫奪公權壹年，收受之賄賂伍佰元沒收，如全部或一部不能沒收時，追徵其價額。應
執行有期徒刑陸月，如易科罰金，以參佰元折算壹日，褫奪公權壹年，緩刑參年。預
備交付之賄款參萬參仟伍佰元及收受之賄賂伍佰元均沒收，如全部或一部不能沒收時
，追徵其價額。
    事  實
一、緣於民國九十年舉行高雄市第五屆立法委員選舉，陳宏元、藍有志二人（均業經
    本院另案以九十年訴字第二八九三號判決，陳宏元處有期徒刑十月、褫奪公權二
    年，經上訴於台灣高等法院高雄分院以九十一年上訴字第八一七號審理中；藍有
    志處有期徒刑六月、如易科罰金，以三百元折算一日、褫奪公權二年，緩刑二年
    、緩刑期內付保護管束確定）均係該屆立法委員高雄市第二選區（範圍包含高雄
    市新興區、前金區、苓雅區、前鎮區、小港區等行政區）六號候選人林崑海競選
    服務處之助理，一起為林崑海負責高雄市新興區、前金區之選舉事務。甲○○則
    係住於高雄市前金區，係有投票權之人。陳宏元及藍有志二人為期使林崑海當選
    立法委員，竟共同基於對有投票權人交付賄賂而約定投票與林崑海之犯意聯絡，
    由藍有志於九十年十一月間，多次前往龔振煌位於高雄市前金區之住處拜訪時，
    分別與龔振煌（龔振煌部分業經本院另案以九十年訴字第二八九三號判決應執行
    有期徒刑三月，如易科罰金，以三百元折算一日，褫奪公權一年確定）及其已離
    婚之妻但仍共同居住之甲○○達成賄選之期約，約定以每票新台幣（下同）五百
    元之代價同意投票支持林崑海，且除其本人支持林崑海外，龔振煌及甲○○並答
    應藍有志、陳宏元共同基於對有投票權人交付賄賂，約定投票權為一定行使之犯
    意聯絡，龔振煌及甲○○估算可掌握之親朋好友人數為六十七票，甲○○並將所
    掌握之選票數回報予藍有志，藍有志再將甲○○所報之票數轉報陳宏元，由陳宏
    元根據藍有志所回報之票數，以每票五百元之代價共三萬四千元將賄款交藍有志
    ，藍有志即於九十一年十一月中旬轉交予甲○○，並囑咐甲○○、龔振煌將以每
    票五百元交予所掌握之親朋好友。嗣經民眾檢舉，為警於同年十一月二十日十八
    時許，分別查獲逮捕陳宏元、藍有志後，在藍有志身上查獲陳宏元所交付作為預
    備交付之賄款五萬五千元，記錄賄選名冊之筆記本及林崑海文宣資料一批，經藍
    有志之自白及由前開筆記本之記載內容始循線查獲上情。甲○○接獲法務部調查
    局高雄市調查處之通知後，經由律師安排聯絡，於同年十二月十九日前往前開調
    查站，接受查詢並交出所收受之賄賂及預備交附之賄賂共三萬四千元。
二、案經臺灣高等法院高雄分院檢察署特偵組檢察官暨臺灣高雄地方法院檢察署檢察
    官共同指揮法務部調查局高雄市調查處、南部地區機動工作組偵辦後，由臺灣高
    雄地方法院檢察署檢察官偵查起訴。
    理  由
一、右揭犯罪事實，業據被告甲○○先後於調查局高雄市調查處、檢察官偵查中及本
    院調查時自承：在選舉前九十年十一月間之某日，藍有志有前往伊家拜訪，並表
    示要幫三立電視台董事長林崑海助選，並請伊及伊先生龔振煌幫忙支持拉票，伊
    亦同意，並與龔振煌商量如何幫林崑海拉票，二人統計約有六十七名親朋好友可
    以支持，過數日藍有志至伊家，伊即表示有六十七票可支持林崑海，這六十七票
    中包含伊及龔振煌，且伊投票，亦會投給林崑海，過一、二天後藍有志又至伊家
    ，並交給伊三萬四千元，要伊以一票五百元代價向該六十七位有投票權之選民買
    票，伊即將錢收下，事後伊認為不對勁，一直將該筆款項放置在衣櫥內，並未將
    賄款交付出去等情不諱，惟稱：伊不知道這樣是賄選云云。復有證人即另案被告
    藍有志於高雄市調查處，及另案中檢察官偵查時指證：因陳宏元在博孝里巡守隊
    認識龔振煌，故交代伊去拜訪龔振煌請龔振煌引見該棟大樓主任委員，伊共去過
    四次，第一次拜訪時，龔振煌帶伊拜訪大樓主委尋求支持，事後龔振煌聯絡伊表
    示大樓主委另支持其他候選人，伊就請龔振煌幫忙，第二次拜訪時，龔振煌不在
    家，當時龔太太即被告在家，表示可幫忙拉票，第三次拜訪時，被告表示可幫忙
    拉六十七票，經伊向陳宏元報告後，於九十年十一月中旬最後一次拜訪，伊攜帶
    三萬四千元之款項拜訪，即將該款項交予被告收受等語明確（見附於偵查卷第五
    頁及第六頁調查筆錄、本院九十年訴字第二八九三號刑事卷九十年十一月二十九
    日訊問筆錄），共犯龔振煌亦陳稱：選舉期間藍有志曾到伊家找過伊，要伊介紹
    大樓主委，並請伊幫忙拉票，伊將此情形告知被告，並統計親朋好友約六、七十
    票，伊並未收受藍有志所交付之款項，但被告有向伊表示收到三萬四千元，但均
    未發出去等語（見本院九十年訴字第二八九三號刑事卷九十年十二月十日訊問筆
    錄），是國家政府相關單位多年來均透過報章、雜誌及電視、廣播等大眾媒體廣
    為宣導清廉選舉不買票、不賣票，被告正常智識之民，竟向立法委員候選人林崑
    海之助選人員藍有志表明有六十七名親友可支持林崑海，並收受共犯藍有志所交
    付之三萬四千元，竟稱不知此行為構成賄選，顯與常情相違，實難採信。此外，
    並核與另案所扣得證人藍有志記載交付賄款選民之姓名、所陳報之票數、交付賄
    款金額、打○者代表已交付賄款等內容均相符合，有該筆記一紙在卷可佐，及高
    雄市選舉委員會九十年十二月二十二日九十高市選四字第二０七０號函所檢附第
    ００１６投票所（前金區社西里）選舉人名冊及中央選舉委員會公告各一份在卷
    足稽，被告與其前夫龔振煌共同收受賄款並預備對有投票權人交付賄賂之犯行堪
    以認定。
二、另據證人即法務部調查局高雄市調查處承辦調查員洪秀宜在庭證稱：本件經檢察
    官指揮進行偵查藍有志賄選案件，於拘提到藍有志後，據藍有志所供承將毀款約
    三萬三千五百元交予龔振煌太太，伊再查詢戶籍資料查出龔振煌妻子為被告，雖
    戶籍資料記載已為離婚登記，但戶籍資料相同表示二人仍住在一起，檢察官及開
    立傳票通知被告，第一次是十二月五日傳訊，伊前往被告家，但被告不在，事後
    被告就請律師打電話到市調處表示被告願意出庭並交出賄款，雙方約定同月十九
    日至市調處接受調查等語甚明（見本院九十一年五月十五日訊問筆錄），即被告
    係於犯罪嫌疑已被發覺後始向有偵查權限之調查站之調查人員坦承犯行，則與刑
    法第六十二條前段所規定「對於未發覺之罪自首而接受裁判」之「自首」要件不
    符，附此說明。
三、核被告甲○○係有投票權人，收受賄賂而許以投票權為一定之行使，並預備對有
    投票權人交付賄賂（無證據證明已對有投票權之人行求、期約或交付賄賂）之所
    為，係犯刑法第一百四十三條第一項之投票受賄罪與公職人員選舉罷免法第九十
    條之一第二項之預備行賄投票罪，此部分公訴人認係犯同條第一項之罪，尚有未
    洽，惟起訴事實相同，爰依法變更起訴法條，附此說明。被告甲○○與其夫龔振
    煌、藍有志及陳宏元等人間，就預備對有投票權人交付賄賂之犯行及就投票受賄
    罪犯行之間，均具有犯意聯絡及行為分擔，為共同正犯。被告所犯上開兩罪，乃
    犯意各別，行為互異，應予分論併罰。雖公訴人於被告之起訴論罪法條，未引用
    刑法第一百四十三條第一項之投票受賄罪，然被告收受賄賂而許以投票予林崑海
    之事實，業於起訴事實中敘明，應屬業經起訴，本院自得併予審究，併予敘明。
    被告甲○○於偵查中自白上開犯行，爰依公職人員選舉罷免法第九十條之一第五
    項、第九十七條之二第一項後段之規定分別減輕其刑。按選舉乃民主制度之主要
    機制，由人民作主推選賢能人才來服務社會，造福人群，惟「賄選」嚴重戕害選
    舉機制，成為邁向民主之路之絆腳石，更成為政治腐化、社會紛亂之禍源，被告
    竟為圖私利，收受賄路，並預備對有投票權他人交付賄賂，企圖以金錢影響選舉
    之公正性，破壞國家民主政治之發展，對社會所生之影響匪淺，惟念被告尚未將
    所收賄款交付予有投票權之人，及其所收受及預備交付之賄賂之金額，犯後坦承
    犯行，並交出所收受及預備交付之賄款，在庭態度良好等一切情狀量處如主文所
    示之刑，並均諭知易科罰金之折算標準，另依公職人員選舉罷免法第九十八條第
    三項之規定宣告褫奪公權如主文所示，並定其應執行之刑與諭知易科罰金之折算
    標準，及應執行褫奪公權之標準。末按，被告前未曾受有期徒刑以上刑之宣告，
    有台灣高等法院被告全國前案紀錄表一份在卷可佐，因一時貪念致罹刑典，犯後
    坦承犯行深知悔悟，並自動繳出賄款三萬四千元，信其經此偵、審程序及刑之宣
    告，當知所警惕而無再犯之虞，本院認所宣告之刑以暫不執行為當，爰予以宣告
    緩刑三年，以勵自新，並觀後效。
四、被告所收受之預備交付之賄賂三萬三千五百元及所收受之賄賂五百元，分別應依
    公職人員選舉罷免法第九十條之一第三項之規定，及刑法第一百四十三條第二項
    之規定沒收之，又就所收受之賄賂，如全部或一部不能沒收時，應依刑法第一百
    四十三條第二項之規定追徵其價額。
據上論斷，應依刑事訴訟法第二百九十九條第一項前段、第三百條，公職人員選舉罷
免法第九十條之一第二項、第三項、第五項，第九十八條第三項，第九十七條之二第
一項後段，刑法第十一條，第二十八條，第一百四十三條第一項、第二項，第五十一
條第五款、第八款，第四十一條第一項，第三十七條第二項，罰金罰鍰提高標準條例
第一條前段、第二條，判決如主文。
中      華      民      國    九十一    年      五      月     三十     日
                                 臺灣高雄地方法院刑事第四庭
                                      法   官  程克琳
右正本證明與原本無異。
如不服本判決，應於判決送達後十日內，向本院提出上訴狀。
                                      書記官    梁瑜玲
中    華    民    國      九十一      年      六      月      四      日
【附錄本案論罪科刑法條】
刑法第一百四十三條 ：
有投票權之人，要求、期約或收受賄賂或其他不正當利益，而許以不行使其投票權或
為一定之行使者，處三年以下有期徒刑，得併科五千元以下罰金。
犯前項之罪者，所收受之賄賂沒收之。如全部或一部不能沒收時，追徵其價額。
公職人員選舉罷免法第九十條之一：
對於有投票權之人，行求期約或交付賄賂或其他不正利益，而約其不行使投票權或為
一定之行使者，處五年以下有期徒刑，得併科新台幣四十萬元以上四百萬元以下罰金
。
預備犯前項之罪者，處一年以下有期徒刑。
預備或用以行求期約或交付之賄賂，不問屬於犯人與否，沒收之。
犯第一項或第二項之罪，於犯罪後六個月內自首者，減輕或免除其刑；因而查獲候選
人為共犯者免除其刑。
犯第一項或第二項之罪，在偵查中自白者，減輕其刑；因而查獲候選人為共犯者，減
輕或免除其刑。
